【裁判字號】    90,上更(一),192
【裁判日期】    900430
【裁判案由】    違反槍砲彈藥刀械管制條例
【裁判全文】
臺灣高等法院刑事判決                            九十年度上更(一)字第一九二號
    上  訴  人
    即  被  告  乙  ○
    選任辯護人  沈濟民
右上訴人因違反槍砲彈藥刀械管制條例案件，不服臺灣臺北地方法院八十七年度訴字
第九九五號，中華民國八十七年七月三十一日第一審判決（起訴案號：臺灣台北地方
法院檢察署八十七年度偵字第九二七九、一０六六八號），提起上訴，經判決後，由
最高法院發回更審，本院判決如左：
    主  文
原判決撤銷。
乙○未經許可寄藏手槍，處有期徒刑肆年，併科罰金新台幣拾萬元，罰金如易服勞
役，以罰金總額與陸個月之日數比例折算。並於刑之執行完畢或赦免後，令入勞動場
所，強制工作年。
扣案之手槍枝（含彈匣個）、霰彈槍壹枝、鋼筆手槍壹枝、手槍子彈壹佰零肆顆
、霰彈陸拾壹顆、武士刀伍把均沒收。
    事  實
一、緣游正庸（已於民國八十一年五月二十三日死亡，經檢察官為不起訴處分）於民
    國（下同）八十年間，將具有殺傷力之手槍三枝（含彈匣三個）、霰彈槍一枝（
    屬獵槍之一種）、鋼筆手槍一枝、手槍子彈一百二十顆、霰彈六十三顆、武士刀
    五把寄藏予乙○，乙○即將之藏置於台北縣永和市○○路○段五十四巷六號三樓
    居處，而無故持有上開槍彈刀械。嗣警方接獲線民密報指乙○持有槍械，警方研
    判，乙○將槍械藏置於其同居人林嬌如在台北市○○街八十四巷四號二樓之住處
    ，乃向檢察官聲請搜索票，於八十七年五月五日至乙○、林嬌如在台北市○○街
    八十四巷四號二樓住處搜索，但無所獲。乙○自覺警方已掌握相當事證，為求獲
    得減刑乃對警員表示有友人寄藏之槍械置於台北縣永和市○○路○段五十四巷六
    號三樓，帶同警方人員於同日十八時十分許，至上址台北縣永和市○○路○段五
    十四巷六號三樓，在床頭櫃起出上開游正庸寄藏在乙○處之前述槍械、子彈等物
    。警方於鑑定時，將其中手槍子彈十六顆及霰彈二顆予以試射，只剩手槍子彈一
    百０四顆及霰彈六十一顆。
二、案經內政部警政署刑事警察局移送臺灣臺北地方法院檢察署檢察官偵查起訴。
    理  由
一、上訴人即被告乙○矢口否認有知情寄藏槍彈刀械之犯行，辯稱：該批物品是游正
    庸於八十年間寄放的，游正庸是以窗簾布包著拿來，並說這是一些鐵製工具，伊
    不知道是何物云云。
二、經查，右揭扣案之槍、彈，經送內政部警政署刑事警察局鑑驗結果如下：
（一）送鑑手槍三枝：
    1.一枝（獲案槍枝管制編號0000000000），認係比利時ＢＲＯＷＮＩ
      ＮＧ廠口徑九ＭＭ  ＳＨＯＲＴ（０．三八０吋）半自動手槍，槍管內具六條
      右旋來復線，槍號已被磨滅，經以電解腐蝕法顯現部分槍號為─０（─表遭磨
      滅過深無法顯現），機械性能良好，認具殺傷力。
    2.一枝（獲案槍枝管制編號0000000000），認係美國ＲＵＧＥＲ廠口
      徑九ＭＭ半自動手槍，槍管內具六條右旋來復線，槍號已被磨滅，經以電解腐
      蝕法顯現部分槍號為三００－（－表遭磨滅過深無法顯現），機械性能良好，
      認具殺傷力。
    3.一枝（獲案槍枝管制編號0000000000），認係義大利ＢＥＲＥＴＴ
      Ａ廠口徑０．三八０吋半自動手槍，槍管內具六條右旋來復線，槍號為Ｅ三八
      二四三Ｙ，機械性能良好，認具殺傷力。
（二）送鑑霰彈槍一枝（獲案槍枝管制編號0000000000），認係美國溫卻
      斯特廠１２  ＧＡＵＧＥ霰彈槍，機械性能良好，認具殺傷力。
（三）送鑑鋼筆手槍一枝（獲案槍枝管制編號0000000000），認係由鋼管
      車造而成之土造鋼管槍，機械性能良好，可擊發１２ＧＡＵＧＥ霰彈，認具殺
      傷力。
（四）送鑑霰彈六十三顆，認均係制式１２ＧＡＵＧＥ霰彈，認均具殺傷力。
（五）送鑑手槍子彈一百二十顆：
    1.六顆，認均係口徑０．四五吋半自動手槍子彈，彈底標記均為〞Ｗ－Ｗ  四五
      ＡＵＴＯ〞，認均具殺傷力。
    2.五顆，認均係口徑０．四五吋半自動手槍子彈，彈底標記均為〞ＥＣＳ四三〞
      ，認均具殺傷力。
    3.八顆，認均係口徑０．三八吋轉輪手槍子彈，認均具殺傷力。
    4.六十一顆，認均係口徑九ＭＭ半自動手槍子彈，認均具殺傷力。
    5.五顆，認均係口徑０．二五吋手槍子彈，彈底標記均為〞Ｒ．Ｐ  ２５ＡＵＴ
      Ｏ〞，認均具殺傷力。
    6.四顆，認均係口徑０．二二吋手槍子彈，認均具殺傷力。
    7.十六顆，認均係口徑０．三八０吋半自動手槍子彈，彈底標記均為〞Ｒ．Ｐ三
      八０ＡＵＴＯ〞，認均具殺傷力。
    8.三顆，認均係口徑０．三八０吋半自動手槍子彈，彈底標記均為〞ＳＰＥＥＲ
      三八０  ＡＵＴＯ〞，認均具殺傷力。
    9.二顆，認均係口徑０．二二吋彈殼加裝金屬彈丸封蠟而成之改造子彈，可擊發
    ，認具殺傷力。
    10.十顆，認均係口徑０．二二吋彈殼加裝直徑約五．六ＭＭ金屬彈頭而成之改造
      子彈，認均具殺傷力。
    此有內政部警政署刑事警察局八十七年五月二十一日刑鑑字第三三五七０號鑑驗
    通知書一紙附卷可稽（見偵字第一０六六八號卷第十七頁），而霰彈槍即係供打
    獵用之獵槍，另扣案之刀械五把，符合槍砲彈藥刀械管制條例中之武士刀之圖例
    ，亦有照片一紙及刑事警察局偵三隊二組副組長甲○○出具之報告書一紙在卷可
    稽（見原審卷第五十頁）。次查，被告雖於原審法院審理時辯稱：游正庸於八十
    年寄放物品時，伊問游正庸，他才說這是一些鐵的工具及釣魚用具，伊不知道該
    批物品是槍彈刀械云云。惟被告於偵查中即已陳稱：因為與游正庸是好朋友，所
    以伊沒有看他寄放的是什麼東西，也沒有問他是什麼東西等語（見八十七年度偵
    字第九二七九號偵查卷第十九頁），其先後所述已屬不一。而證人黃美秀雖證稱
    ：乙○問游正庸寄放的是什麼東西，游正庸說是鐵的工具及釣魚用具等語。其證
    言與被告於偵查時陳述未詢問游正庸所寄放物品為何等語已不一致。況證人黃美
    秀與乙○係同居關係，二人情誼非比尋常，其證言要屬迴護之詞，不足採信。且
    本件係警方接獲線民密報指乙○持有槍械，警方研判，乙○將槍械藏置於其同居
    人林嬌如在台北市○○街八十四巷四號二樓住處，乃向檢察官聲請搜索票，於八
    十七年五月五日至乙○、林嬌如在台北市○○街八十四巷四號二樓住處搜索，但
    無所獲。乙○自覺警方已掌握相當事證，為求獲得減刑乃對警員表示有友人寄藏
    之槍械置於台北縣永和市○○路○段五十四巷六號三樓，帶同警方人員於同日十
    八時十分許，至上址台北縣永和市○○路○段五十四巷六號三樓起出上開游正庸
    寄藏在乙○處之前述槍械、子彈等物。此業據查獲本案之刑警甲○○於本院九十
    年四月十日調查時供述詳明，並有搜索票及警方在台北市○○街八四巷四號二樓
    搜索無所獲之搜索扣押證明筆錄在卷可稽（見聲字卷第十頁、十一頁）。被告亦
    承認係伊帶警員至永和市○○路前述處查獲前述刀械等物。被告於警員出示搜索
    票，對伊在台北市○○街住處搜索時，當知警方意在搜索槍械（搜索票上載明應
    扣押之物係槍砲彈藥刀械管制條例之不法事證，該搜索票亦經被告簽名，見聲字
    卷第十頁），乃竟帶警員至另址永和市○○路前述處起出槍械等物，則被告自係
    知悉所寄藏者為槍械違禁物。再參諸查獲之槍枝多達五枝、子彈一百八十三顆、
    刀械五把，其數量繁多，而依查獲當時之相片（偵字第九二七九號卷第十三頁、
    十四頁係屬影本，本院已命刑警甲○○提出相片正本附於本院九十年四月十日訊
    問筆錄之後）所示，游正庸所寄藏之物固係以窗簾布包裝並以繩索綑綁，但該繩
    索係塑膠繩，拆卸容易，該批物品體積龐大，且甚為沈重，衡情被告豈有不知為
    槍械違禁物之理。抑且日常重要物品，始可能置放於床頭櫃等秘密處所，惟參被
    告辯以游正庸說是鐵具及釣魚工具，卻仍將之置放於床頭櫃，且多年均未翻動，
    以查明受寄物品內容，殊難令人遽信。至證人即被告之女兒蔡秋鳳供稱：伊沒有
    見過被告取出窗簾布內的東西觀看，窗簾布內之東西沒有被移動過云云；證人即
    游正庸之妻王菜亦證稱：七、八年前，伊說不要伊先生放在家裡，伊先生就說要
    拿到外面去云云。因彼等為被告親人，故為有利被告之說詞，難以採信，均不能
    採為有利於被告之認定。被告前述辯解，應為事後卸責之詞，不足採信，本案事
    證明確，被告犯行洵堪認定。
三、核被告所為，係犯槍砲彈藥刀械管制條例第七條第四項未經許可寄藏手槍罪、同
    條例第八條第四項未經許可寄藏鋼筆槍、獵槍罪、同條例第十二條第四項未經許
    可寄藏子彈罪（手槍子彈及霰彈，非屬槍砲彈藥刀械管制條例第七條第四項、第
    一項之砲彈、炸彈、爆裂物），及同條例第十四條第三項未經許可持有刀械罪（
    起訴書誤引為槍砲彈藥刀械管制條例第七條第四款、第十一條第四款、第十四條
    第四款）。被告未經許可寄藏槍、彈及持有刀械之行為，係一行為觸犯數罪名，
    為想像競合犯，應從較重之槍砲彈藥刀械管制條例第七條第四項之未經許可寄藏
    手槍罪處斷。被告於警員搜索無所獲時，供出槍械藏放處，再經警方帶同起出槍
    械，被告又供出槍械來源，起獲大批槍械子彈等物，已如前述，自係於偵查中自
    白，供出全部槍砲、彈藥、刀械之來源及去向，因而防止重大危害治安事件之發
    生，合於槍砲彈藥刀械管制條例第十八條第四項之規定，應予減輕其刑。
四、原審予以論罪科刑，固非無見，惟被告既係於偵查中自白犯罪，原審未依槍砲彈
    藥刀械管制條例第十八條第四項前段減輕其刑，已有未洽，又查獲之手槍子彈共
    一百二十顆、霰彈六十三顆，其中手槍子彈十六顆及霰彈二顆，於鑑定時試射，
    此有前述之鑑驗通知書可憑，該已試射之手槍子彈十六顆及霰彈二顆已非違禁物
    ，毋庸再宣告沒收，原判決併予沒收，再原判決依法律規定併科罰金，乃未於論
    結欄引用刑法第四十二條第三項，罰金罰鍰提高標準條例第二條，現行法規所定
    貨幣單位折算新台幣條例第二條之條文，做為諭知易服勞役之依據，均有未當，
    被告提起上訴，雖否認知情為違禁物，但其無足採，已如前述，惟原判決既有可
    議，應予撤銷改判，審酌被告犯罪之動機、目的、手段、方法、所生之危害、受
    寄藏槍械子彈之數量及其犯罪後之態度等一切情狀，量處有期徒刑四年，併科罰
    金新台幣三十萬元，另諭知罰金如易服勞役時，以罰金總額與六個月之日數比例
    折算。再被告犯槍砲彈藥刀械管制條例第七條第四項、第八條第四項之罪，而其
    寄藏之手槍多達三枝、又有霰彈槍一枝、鋼筆手槍一枝，更有子彈多達一百八十
    三顆，火力強大，嚴重危害社會治安，且被告受寄藏槍枝時間長達六年餘，未依
    槍砲彈藥刀械管制條例規定報繳槍枝，就其行為之嚴重性及危險性觀之，僅以刑
    之執行不足以保障社會安全，爰審酌被告之犯行對社會秩序危害之比例原則，依
    槍砲彈藥刀械管制條例第十九條第二項規定，宣告於刑之執行完畢或赦免後，令
    被告入勞動處所強制工作三年；扣案之手槍三枝（含彈匣三個）、霰彈槍一枝、
    鋼筆手槍一枝、手槍子彈一百０四顆、霰彈六十一顆、武士刀五把，係屬違禁物
    ，依刑法第三十八條第一項第一款規定宣告沒收；扣案之矛頭一把、子彈皮帶一
    條、滅音管一支、防彈背心一件，以及於鑑定時試射之手槍子彈十六顆、霰彈二
    顆，非屬違禁物，不予宣告沒收，併此敘明。
據上論斷，應依刑事訴訟法第三百六十九條第一項前段、第三百六十四條、第二百九
十九條第一項前段，槍砲彈藥刀械管制條例第七條第四項、第八條第四項、第十二條
第四項、第十四條第三項、第十八條第四項前段、第十九條第一項，刑法第十一條前
段、第五十五條、第四十二條第三項、第三十八條第一項第一款，罰金罰鍰提高標準
條例第二條，現行法規所定貨幣單位折算新台幣條例第二條，判決如主文。
本案經檢察官李金定到庭執行職務。
中    華    民    國      九十    年       四       月        三十      日
                             臺灣高等法院刑事第二十二庭
                                 審判長法  官  許  正  順
                                       法  官  胡  方  新
                                       法  官  林  明  俊
右正本證明與原本無異。
如不服本判決應於收受送達後十日內向本院提出上訴書狀，其未敘述上訴之理由者並
得於提起上訴後十日內向本院補提理由書（均須按他造當事人之人數附繕本）。
                                       書記官  蕭  進  忠
中    華    民    國      九十    年       五       月        二        日
附錄：本案論罪科刑法條全文
槍砲彈藥刀械管制條例第七條第四項：
未經許可，持有、寄藏或意圖販賣而陳列第一項所列槍砲、彈藥者，處五年以上有期
徒刑，併科新台幣一千萬元以下罰金。
槍砲彈藥刀械管制條例第八條第四項：
未經許可，持有、寄藏或意圖販賣而陳列第一項所列槍枝者，處一年以上七年以下有
期徒刑，併科新台幣七百萬元以下罰金。
槍砲彈藥刀械管制條例第十二條第四項：
未經許可持有、寄藏或意圖販賣而陳列子彈者，處五年以下有期徒刑，併科新台幣三
百萬元以下罰金。
槍砲彈藥刀械管制條例第十四條第三項：
未經許何，持有或意圖販賣而陳列刀械者，處一年以下有期徒刑、拘役或新台幣五十
萬元以下罰金。


司法院資訊處製作；財團法人民間司法改革基金會備份。
